臺灣新北地方法院民事裁定
111年度補字第1897號
原      告  黃火木  
訴訟代理人  汪哲論律師
被      告  正義開發股份有限公司

法定代理人  李博德  
訴訟代理人  李荃和律師
            謝怡宣律師
            侯佳吟律師
上列當事人間請求確認通行權存在等事件，本院裁定如下：
    主  文
原告應於收受本裁定送達之日起五日內補繳第一審裁判費新臺幣
壹萬柒仟參佰參拾伍元，逾期未補正，即駁回原告之訴。
    理  由
一、按訴訟標的之價額，由法院核定；核定訴訟標的之價額，以
    起訴時之交易價額為準，民事訴訟法第77條之1第1項、第2
    項前段分別定有明文。又鄰地通行權之行使，在土地所有人
    方面，為其所有權之擴張，在鄰地所有人方面，其所有權則
    因而受有限制，參照民事訴訟法第77條之5規定之法意，鄰
    地通行權訴訟標的之價額，如主張通行權之人為原告，應以
    其土地因通行鄰地所增價額為準；如否認通行權之人為原告
    ，則以其土地因被通行所減價額為準（最高法院78年度台抗
    字第355號民事裁判意旨參照）。次按訴訟標的之價額不能
    核定者，以第466條所定不得上訴第三審之最高利益額數加
    十分之一定之，民事訴訟法第77條之12亦有明文。末按原告
    之訴有起訴不合程式或不備其他要件之情形者，依其情形可
    以補正，經審判長定期間命其補正而不補正者，法院應以裁
    定駁回之，民事訴訟法第249條第1項第6款規定甚明。
二、經查，原告主張被告拒絕承認原告對被告所有之土地享有鄰
    地通行權及其上設施之使用權，違反兩造於民國89年8月18
    日之協議，認為該不安定狀態有受確認判決之法律上利益為
    由，聲明：㈠確認原告所有新北市○○區○○○段000地號土地，
    對被告所有新北市○○區○○○段000地號土地，有通行權及其上
    現有設施之使用權存在。㈡被告應將附圖1範圍內，如附圖2
    之車阻予以移除，且應容忍原告在通行權範圍內自由通行，
    並不得設有設置工作物或其他妨害原告通行、使用土地上設
    施之行為。衡酌原告上開請求，均係以其具有通行權為前提
    ，二項聲明之訴訟標的核屬同一，本件僅就請求確認通行權
    存在部分核課裁判費。又本件原告請求確認通行權存在，核
    與人格權、身分權之非財產權無關，係屬因財產權而涉訟，
    惟因原告如獲勝訴判決，其所得受之利益客觀上不能核定，
    故應依民事訴訟法第77條之12規定，以民事訴訟法第466條
    所定不得上訴第三審之最高利益額數加十分之一定之，而現
    在不得上訴第三審之最高利益額數為新臺幣（下同）150萬
    元，加計10分之1即為165萬元。從而，核定本件訴訟標的價
    額為165萬元，應徵第一審裁判費1萬7335元，茲依民事訴訟
    法第249條第1項但書規定，限原告於收受本裁定後五日內如
    數向本院繳納，逾期不補，即駁回其訴，特此裁定。
中　　華　　民　　國　　111 　年　　11　　月　　4 　　日
                  民事第五庭    法　官　曹惠玲
以上正本係照原本作成。
本裁定關於訴訟標的價額核定之部分如有不服，得於裁定送達後
10日內向本院提出抗告狀，並應繳納抗告費新臺幣1,000 元；命
補裁判費之部分，不得抗告。
中　　華　　民　　國　　111 　年　　11　　月　　4 　　日
                                書記官  董怡彤